【裁判字號】    97,訴,43
【裁判日期】    970201
【裁判案由】    侵權行為損害賠償
【裁判全文】
臺灣苗栗地方法院民事判決                97年度訴字第43號
原      告  乙○○
被      告  甲○○
                        號
上列當事人間因請求侵權行為損害賠償事件，本院於民國97年1
月24日言詞辯論終結，判決如下：
    主  文
原告之訴駁回。
訴訟費用由原告負擔。
    事實及理由
壹、兩造之聲明及陳述要旨
一、原告起訴意旨略以：被告甲○○於民國95年12月22日上午6
    時50分許，駕駛拼裝車沿苗栗縣造橋鄉○○○○道路由東往西
    方向行駛，途經該線道路與臺13線道路交岔路口，正左轉臺
    13線道路往南方向行駛，於駛至該交岔路口時，原應注意於
    交岔路口不得臨時停車，及應注意車輛四周人車動態隨時採
    取必要之安全措施，原告適騎乘車牌號碼：FN9-937 號重型
    機車，沿臺13線由南往北方向行駛，於將接近該交岔路口時
    ，被告發現左側往南方向原告所騎乘之機車接近，而依當時
    情形，又無不能注意之情事，竟疏於注意，於通過上開交岔
    路口時，未注意立即採取必要之安全措施，反而將拼裝車暫
    時停止在該交岔路口，致使原告所騎乘之機車，因剎避不及
    ，直接撞上被告拼裝車左前方，致原告人車倒地因而受有鼻
    骨骨折、顏面骨折併左側結膜下出血、頭部外傷併腦震盪、
    左眼視神經病變等傷害，爰依侵權行為之法律關係，請求被
    告賠償工作能力之減損新臺幣（下同）14,900元，醫療費用
    損失137,418 元，增加生活費用14,000元，非財產上損害80
    0,000 元，總計966,318 元，及自94年12月22日起至清償日
    止按週年利率百分之5計算之利息等語。
二、被告則以：伊當時在路口是綠燈，要讓原告先過，不是要停
    等語置辯，並聲明駁回原告之訴。
三、本院依職權調取臺灣高等法院臺中分院96年度交上易字第18
    83號、本院96年度交易字第36號刑事卷宗，並依職權調取兩
    造之戶籍資料及被告之前科記錄。
貳、兩造不爭執之事項
    兩造對於：被告甲○○於95年12月22日上午6 時50分許，駕
    駛拼裝車沿苗栗縣造橋鄉○○○○道路由東往西方向行駛，途
    經該線道路與臺13線道路交岔路口，正左轉臺13線道路往南
    方向行駛，於駛至該交岔路口時，原告適騎乘車牌號碼：FN
    9- 937號重型機車，沿臺13線由南往北方向行駛，於將接近
    該交岔路口時，因剎避不及，直接撞上被告拼裝車左前方，
    原告人車倒地，並受有鼻骨骨折、顏面骨折併左側結膜下出
    血、頭部外傷併腦震盪、左眼視神經病變等傷害之事實，均
    不爭執，復有診斷證明書等件附於臺灣苗栗地方法院檢察署
    95年度偵字第1823號偵查卷宗可稽，應堪信為真實。
、兩造之爭點與得心證之理由
    本件兩造之爭點，厥在於被告是否應對原告之上開傷害負過
    失責任，亦即原告之上開傷害，是否因被告之違背注意義務
    行為所致？
一、原告主張被告有過失等語，並未提出任何證據證明，以實其
    說。又原告稱本案道路交通事故現場圖（附於前述偵卷），
    係現場經移動後所測繪者等語，然道路交通事故現場圖，原
    本即係警方對抵達後之交通事故現場進行測繪，後述同一事
    件之本院96年度交易字第36號無罪判決（為臺灣高等法院臺
    中分院96年度交上易字第1883號無罪確定判決理由欄第1 項
    所引用），亦認定該圖係「事故後」車輛停放位置（見該判
    決書第7 頁第18行），且該圖之是否為現場移動後之事後測
    繪者，與被告有無過失，並無關係，仍無礙於原告無法舉證
    證明被告之具有何過失。
二、經本院依職權調取上開刑事卷宗，據以認定：
（一）按「汽車行駛至交岔路口，其行進、轉彎，應遵守燈光號
      誌」，道路交通安全規則第101 條第1 項第1 款訂有明文
      。本件事故發生在交岔路口內，已如前述，再參照事故發
      生後到場處理之警員李增灝製作之道路交通事故現場圖上
      「號誌時相」欄之記載（見臺灣苗栗地方法院檢察署95年
      度偵字第1823號卷【下稱「偵查卷」】第16、31頁）及其
      向本院刑事庭提出之職務報告所陳事故現場號誌運作情形
      、所附照片（見本院96年度交易字第36號刑事案件審理卷
      【下稱「審理卷」】第23、24頁），可知當時由兩造雙方
      行車方向進入交岔路口之燈光號誌，必有一為綠燈，一為
      紅燈。
（二）被告於前述刑事偵、審案件及本案審理中，從未為任何關
      於其闖紅燈情節之供述，並始終堅稱其見燈號是綠燈才駛
      入交岔路口左轉。前述偵查卷所附道路交通事故調查報告
      表、現場圖及現場照片均無法呈現事故發生當時該交岔路
      口之燈光號誌運作情形。
（三）證人葉時桓，於前述偵、審中亦僅證稱其為君毅中學校車
      司機，案發當天早上駕車沿臺13線道路由南往北方向行駛
      （與原告同向），駛抵臺13線與苗14線交岔路口前，曾在
      大坪加油站路邊停車，但從該處到路口之間有個轉彎，無
      法看到情況，到達路口時車禍已經發生，因路口過不去了
      ，其並未確認兩邊燈號，該路口平常是紅綠燈號誌等語（
      見偵查卷第42頁，審理卷第41至44頁），無從還原事故發
      生之經過。
（四）前述偵查中檢察官將本件送臺灣省竹苗區車輛行車事故鑑
      定委員會鑑定肇事原因，該會覆以：「本案係在行車管制
      號誌正常運作之岔路口發生撞擊，任何一方違反號誌皆可
      造成相同之撞擊結果，因佐證資料不足，由現有資料無法
      判定何方未依號誌指示行駛，本會無法據予鑑定」（見偵
      查卷第52頁），再送臺灣省車輛行車事故覆議鑑定委員會
      覆議，該會又函覆稱：「本案肇事地點為設有行車管制號
      誌正常運作的交岔路口，兩車行向不同，兩車應遵守之時
      相號誌自不相同。依據道路交通安全規則第90條與道路交
      通標誌標線號誌設置規則第206 條之規定，孰方依綠燈號
      誌指示行駛自應有絕對之通行路權，孰方未遵守號誌指示
      （闖紅燈）行駛自應為本案之肇事原因。惟因雙方當事人
      均稱綠燈進入路口，且由現有跡證資料無法研判確認孰方
      未遵守號誌指示（闖紅燈）行駛，故本案因涉及號誌問題
      ，致本會未便遽予明確覆議」（見偵查卷第61頁），未能
      就此部分提供具證據價值之鑑定意見。
三、綜上所述，原告未能舉證證明原告之上開傷害，確係肇因於
    被告之違背注意義務行為所致，以實其說，本院依職權亦無
    法查得被告有何過失之情事，應認被告對原告之前述傷害並
    無過失，本院96年度交易字第36號無罪判決及臺灣高等法院
    臺中分院96年度交上易字第1883號無罪確定判決，均同此認
    定。
四、按侵權行為所發生之損害賠償請求權，以有故意或過失不法
    侵害他人權利為其成立要件，若其行為並無故意或過失，即
    無賠償之可言（最高法院49年度臺上字第2323號判例參照）
    。查被告就原告之前述傷害，既無任何故意或過失行為，即
    無庸負損害賠償責任；從而，原告請求被告給付前述款項，
    為無理由，應予駁回。
肆、據上論結，本件原告之訴為無理由，並依民事訴訟法第78條
    ，判決如主文。
中    華    民    國    97    年    2     月    1     日
                  民事庭法  官  伍偉華
以上正本係照原本作成
如對本判決上訴，須於判決送達後20日內向本院提出上訴狀
                        書記官  黎東成
中    華    民    國    97    年    2     月    1     日


司法院資訊處製作；財團法人民間司法改革基金會備份。
